【裁判字號】    90,台上,5832
【裁判日期】    900920
【裁判案由】    違反毒品危害防制條例
【裁判全文】
最高法院刑事判決                                九十年度台上字第五八三二號
    上  訴  人  甲○○
右上訴人因違反毒品危害防制條例案件，不服台灣高等法院高雄分院中華民國八十八
年七月二十八日第二審判決（八十八年度上訴字第八八六號，起訴案號：台灣高雄地
方法院檢察署八十八年度偵字第一三三三、四四○七號），提起上訴，本院判決如左
：
    主  文
原判決撤銷，發回台灣高等法院高雄分院。
    理  由
本件原判決認定上訴人甲○○基於販賣第二級毒品甲基安非他命營利意圖之概括犯意
，自民國八十七年七月中旬某日起至同年十二月三十一日止，以呼叫器作聯絡工具，
在高雄縣鳳山市○○路二四九巷十七號鍾恩平住處樓下之便利商店前或附近，以每次
新台幣（下同）五百元、一千元或二千元之價格，販賣第二級毒品甲基安非他命予鍾
恩平二十次，販賣所得約四萬元。上訴人復承上開營利之概括犯意，於八十七年十一
月上旬某日及同年十二月下旬某日，以電話聯絡方式，在陳俊全位於高雄縣鳳山市海
光四村四八四號承租處，以每次一千元之價格，販賣第二級毒品甲基安非他命予陳俊
全二次，計共取得販賣所得二千元。嗣於八十八年一月四日下午五時三十分許，經警
持搜索票至鍾恩平上開住處查獲鍾恩平，並因其之供述，經警於同年月六日中午十二
時，在鳳山市○○路五十九號查獲上訴人等情。因而撤銷第一審不當之科刑判決，改
判仍論處上訴人以連續販賣第二級毒品（累犯）罪刑，固非無見。
惟查：(一)、毒品危害防制條例第十九條第一項明定：「犯（同條例）第四條至第九條
、第十二條、第十三條或第十四條第一項、第二項之罪者，其供犯罪所用或因犯罪所
得之財物均沒收之，如全部或一部不能沒收時，追徵其價額或以其財產抵償之。」，
其關於追徵其價額之規定，係指供犯罪所用或因犯罪所得之原物不能沒收時，始追徵
與原物相當之價額而言。本件依原判決之認定，上訴人販賣甲基安非他命所得四萬二
千元，其犯罪所得既為現鈔新台幣，其沒收自不生追徵其價額之問題，原判決主文及
理由，對於上訴人犯罪所得四萬二千元，諭知為全部或一部不能沒收時追徵其價額部
分，自難謂適法。(二)、原判決事實欄既認定上訴人販賣第二級毒品甲基安非他命予鍾
恩平二十次，販賣所得約四萬元，並以四萬元與上訴人另販賣第二級毒品甲基安非他
命予陳俊全之所得二千元，合併計算上訴人本件販賣甲基安非他命所得共計四萬二千
元而據以諭知沒收。但以上訴人販賣甲基安非他命予鍾恩平二十次得款四萬元計算，
其每次販賣甲基安非他命予鍾恩平之金額應均為二千元，然原判決事實卻又認上訴人
是以每次五百元、一千元或二千元之價格販賣甲基安非他命予鍾恩平，亦有事實與事
實相互矛盾之違法。(三)、原判決認上訴人「自八十七年七月中旬某日起至同年十二月
三十一日止，以呼叫器作聯絡工具，在高雄縣鳳山市○○路二四九巷十七號鍾恩平住
處樓下之便利商店前或附近，以每次新台幣（以下同）五百元、一千元或二千元之價
格，販賣第二級毒品甲基安非他命與鍾恩平二十次，販賣所得約四萬元」，依其理由
係以證人鍾恩平之指證為論據。然上訴人已否認其有使用呼叫器（見原審卷第四十九
頁），而證人鍾恩平對其如何與上訴人聯絡購買甲基安非他命乙節，其於警訊時係證
稱：「（你吸食的安非他命是向何人所購買的﹖）是我以香腸族的無線電聯絡一個友
台叫小白之男子（即上訴人）所購買……我都是以無線電呼叫他」等語（見高雄市政
府警察局鹽埕分局第○○一七七號偵查卷宗第七頁），但其嗣於偵審中則陳稱：「我
打呼叫器給他，由他約地點」、「我先ＣＡＬＬ機給他，他再回電給我……然後再約
好時間地點……。」等語（見偵字第一三三三號卷第二十四頁反面、一審卷第十九頁
反面），前後供證不一。則上訴人於販賣甲基安非他命予鍾恩平當時是否有使用呼叫
器﹖原審對此攸關鍾恩平之證言是否真實可信及上訴人是否確有該部分販賣甲基安非
他命犯行之證據未詳予調查，即遽行判決，並有應於審判期日調查之證據未予調查之
違背法令。上訴意旨指摘原判決不當，非全無理由，應認原判決有撤銷發回更審之原
因。
據上論結，應依刑事訴訟法第三百九十七條、第四百零一條，判決如主文。
中      華      民      國     九十     年      九      月     二十     日
                              最高法院刑事第十庭
                                  審判長法官  陳  炳  煌
                                        法官  陳  正  庸
                                        法官  吳  信  銘
                                        法官  徐  文  亮
                                        法官  林  永  茂
      右正本證明與原本無異
                                              書  記  官
中      華      民      國     九十     年      九      月    二十六    日


司法院資訊處製作；財團法人民間司法改革基金會備份。
